【裁判字號】    90,易,203
【裁判日期】    900403
【裁判案由】    侵占
【裁判全文】
臺灣臺南地方法院刑事判決                            九十年度易字第二三號
    公  訴  人  臺灣台南地方法院檢察署檢察官
    被      告  丙○○
右列被告因侵占案件，經檢察官提起公訴 (八十九年度偵字第一一九四九號），本院
判決如左：
    主  文
丙○○意圖為自己不法之所有，而侵占對於業務上所持有之物，處有期徒刑柒月。
    事  實
一、丙○○係位於台南縣西港鄉西港村西港三一之一代書事務所負責人，於民國（下
    同）八十八年十月中旬間，丙○○受甲○○、乙○○父子之託，辦理甲○○所有
    台南縣下營段二九一之一號土地之過戶手續，丙○○於同年十二月間，除至台南
    縣佳里鎮嘉福里下廓二四號甲○○住處，收取房屋過戶手續費及建物複丈手續費
    外，並另行收受新台幣（下同）二十三萬八千五百八十四元作為代繳甲○○所有
    前開土地增值稅之用。詎丙○○於同年十二月底，竟意圖為自己不法之所有，未
    獲甲○○、乙○○父子同意，利用業務上保管該筆土地增值稅之便，侵占前開款
    項，以償還其貸借之款項。嗣於八十九年六月間，甲○○父子二人解除對丙○○
    之委任，並要求返還前開土地增值稅款時，丙○○無法還款，始查悉上情。
二、案經甲○○、乙○○訴由台灣台南地方法院檢察署檢察官偵查起訴。
    理  由
一、右揭事實，業據被告於偵查中坦承不諱，復經證人即告訴人甲○○父子二人於偵
    查中證述綦詳，且有被告分別於八十九年六月二十一日、同年九月十一日開立作
    為還款之用但至今仍未兌現之商業本票（票號：三Ｏ三九五七號）一紙及分期還
    款之十二張本票影本附卷足稽，被告在審判中翻異其詞，辯稱：伊在動用款項前
    ，有在電話中告知林氏父子，並得其同意云云，然查：衡諸常情，一般人於同意
    借貸款項予他人時，必先談妥利息及借期，且書立借據以資證明，此應為被告從
    事代書之人所熟悉，然告訴人二人及被告雙方卻均對本件土地增值稅款挪用之利
    息部分及清償期均無所悉，是被告辯稱有先得告訴人同意乙節，實與常情有違，
    而不足採信。本件事證明確，其犯行堪以認定。
二、被告執行代書業務，並借此侵占因執行業務所收取之土地增值稅款，核其所為係
    犯刑法第三百三十六條第二項之業務侵占罪。爰審酌被告之犯罪動機、手段、所
    生危害及犯後並無悔意等一切情狀，量處如主文所示之刑，以資懲儆。
據上論斷，應依刑事訴訟法第二百九十九條第一項前段，刑法第三百三十六條第二項
、罰金罰鍰提高標準條例第一條前段，判決如主文。
本案經檢察官周文祥到庭執行職務。
中    華    民    國      九十        年       四       月      三      日
                                  臺灣臺南地方法院刑事第三庭
                                          法  官  謝  家  宜
右正本證明與原本無異。
如不服本判決，應於判決送達後十日內，向本院提出上訴狀。
                                          書記官  魏  芝  雯
中    華    民    國      九十        年       四       月      三      日
附錄法條：
中華民國刑法第三百三十六條：
對於公務上或因公益所持有之物，犯前條第一項之罪者，處一年以上七年以下有期徒
刑，得併科五千元以下罰金。
對於業務上所持有之物，犯前條第一項之罪者，處六月以上五年以下有期徒刑，得併
科三千元以下罰金。
前二項之未遂犯罰之。


司法院資訊處製作；財團法人民間司法改革基金會備份。
